【裁判字號】    97,訴,46
【裁判日期】    970910
【裁判案由】    毒品危害防制條例
【裁判全文】
臺灣宜蘭地方法院刑事判決                97年度訴字第46號
公  訴  人  臺灣宜蘭地方法院檢察署檢察官
被      告  乙○○
                    （另案在臺灣宜蘭監獄執行中）
選任辯護人  李蒼棟律師
上列被告因毒品危害防制條例案件，經檢察官提起公訴（96年度
偵字第4648號），本院判決如下：
    主  文
乙○○販賣第一級毒品，累犯，處有期徒刑拾伍年陸月，附表三
編號一所示之第一級毒品海洛因壹包沒收銷燬之，因販賣第一級
毒品所得之新台幣陸仟元沒收之，如全部或一部不能沒收時，以
其財產抵償之，附表三編號二所示之物沒收。
    事  實
一、乙○○前因施用毒品案件，於民國89年12月11日，經本院以
    89年度易字第303號刑事判決判處有期徒刑3月；再因施用毒
    品案件，經本院以89年度訴字第272號刑事判決判處有期徒
    刑8月確定，上開有期徒刑3月、8月，經本院以90年度聲字
    第857號裁定定應執行刑有期徒刑10月；另因施用毒品案件
    ，經本院於90年9月20日，以90年度易字第423號刑事判決判
    處有期徒刑8月確定；再因施用毒品案件，經本院於90年10
    月15日，以90年度訴字第350號刑事判決判處有期徒刑10月
    確定；另因竊盜案件，經本院於91年5月20日，以90年度易
    字第623號刑事判決判處有期徒刑7月確定；另因偽造文書案
    件，經臺灣高等法院以90年度上訴字第3874號刑事判決判處
    有期徒刑1年6月，經最高法院於92年4月3日，以92年度台上
    字第1778號刑事判決駁回上訴確定，並與上開90年度易字第
    423號刑事判決有期徒刑8月、90年度訴字第350號刑事判決
    有期徒刑10月、90年度易字第623號刑事判決有期徒刑7月，
    經臺灣高等法院以92年度聲字第843號裁定定應執行刑有期
    徒刑3年6月，再與前開90年度聲字第857號裁定應執行刑有
    期徒刑10月接續執行後，於93年9月8日假釋出監；再於假釋
    期間中因施用毒品案件，上開假釋嗣經撤銷執行殘刑1年9月
    22 日，而該次施用毒品犯行，經本院於94年5月19日，以94
    年度訴字第133號刑事判決判處有期徒刑1年4月確定，再經
    本院以96年度聲減字第43號裁定減刑為有期徒刑8月，並與
    上開殘刑有期徒刑1年9月22日接續執行後，於96年7月16日
    執行完畢出監。
二、詎乙○○猶不知悔改，明知毒品危害防制條例明定第一級毒
    品海洛因（下稱海洛因）不得販賣，竟自宜蘭縣羅東地區綽
    號「瘋姐」購入海洛因後，意圖營利，基於販賣海洛因之單
    一行為決意，於附表一、二所示之時間、地點，以00000000
    00號行動電話作為對外聯絡之工具，販賣海洛因予丁○○、
    丙○○多次。嗣乙○○於96年12月2日陪同戊○○前往基隆
    ，向不詳姓名、年籍之人購入海洛因及第二級毒品安非他命
    （下稱安非他命）後，共同搭乘火車返回宜蘭，於同日晚間
    11時50分許，為警在宜蘭縣羅東鎮羅東火車站當場查獲。並
    自乙○○身上扣得行動電話號碼0000000000號行動電話1具
    ，及自戊○○身上扣得海洛因1包（淨重1.59公克、空包裝
    重0.27公克），及安非他命2包（淨重總計1.86公克、取樣
    0.0017公克、餘重總計1.8583公克）。
三、案經宜蘭縣政府警察局羅東分局報請臺灣宜蘭地方法院檢察
    署檢察官偵查起訴。
    理  由
壹、程序部分：
一、按被告以外之人於檢察事務官、司法警察官或司法警察調查
    中所為之陳述，與審判中不符時，其先前之陳述具有較可信
    之特別情況，且為證明犯罪事實存否所必要者，得為證據，
    刑事訴訟法第159條之2定有明文。經查證人丁○○前於96年
    12月3日接受宜蘭縣警察局羅東分局員警訊問，陳稱被告乙○○多次販賣海洛因犯行，嗣於97年3月26日到庭接受詰問
    ，證人丁○○關於被告販賣海洛因犯行，於審理中前後證述
    不一，且於警訊中之陳述不符。惟證人丁○○自承於警訊中
    並無遭受違法取證之情形，且有證人甲○○於本院審理中證
    述證人丁○○於警訊中陳述係基於自由意志，而無遭受違法
    取供情形，是證人丁○○於警訊中之陳述較有可信性，且為
    證明被告販賣海洛因犯罪事實存否所必要，依上開規定，證
    人丁○○於警訊中之陳述應有證據能力，先予敘明。
貳、實體部分：
一、訊據被告矢口否認有販賣海洛因犯行，並辯稱：伊只有施用
    安非他命及海洛因，海洛因及安非他命都是向綽號「瘋姐」
    買的，「瘋姐」是住在羅東九份加油站附近，丁○○和伊是
    合資購買海洛因，合資購買2次，合資1次1人出500元，1 次
    1人出1,000元，而伊並無賣海洛因予丙○○云云。經查：
  (一)被告販賣海洛因予丁○○部分：證人丁○○前於警、偵訊中
    ，即明確證述先後向被告以新台幣（下同）500元、1,000元
    之價格購買海洛因總計7次，交易地點均為被告位於宜蘭縣
    羅東鎮○○○街住處附近等情（參見警卷第20至22頁96年12
    月3日警訊筆錄、偵卷第30頁96年12月18日偵訊筆錄），關
    於證人丁○○確有向被告購買海洛因之事實，證人丁○○此
    部分證述均屬一致。嗣於本院審理中，關於其向被告拿取毒
    品之情節，初稱係因查獲警員要伊說什麼，伊即回答什麼等
    語（參見本院卷第85頁上開審判筆錄），再於檢察官就此部
    分詰問時，又改稱並無遭警察刑求逼供，於警、偵訊中所述
    所言均屬實在等語（參見本院卷第86、87頁97年3月26日審
    判筆錄），復於辯護人詰問時，竟又改稱並無向被告購買毒
    品等語（參見本院卷第88頁上開審判筆錄）。就是否向被告
    購買毒品一節，審理中證詞前後反覆不一，避而不答，是證
    人丁○○審理中所稱並未向被告購買毒品云云，要無足採，
    應以證人丁○○於警訊及偵查中具體指證被告販賣毒品海洛
    因等語，較為可採。次就證人丁○○購買之時間為何，證人
    丁○○於警訊中初稱係自96年9月初向被告購買毒品（參見
    警卷21頁96年12月3日警訊筆錄），復於偵查中又稱係自96
    年6月間向被告購買毒品（參見偵卷第30頁96年12月18日偵
    訊筆錄），嗣於本院審理中，證人丁○○稱係自96年10月間
    始認識被告，並自被告處取得毒品等語（參見本院卷第87
    、92頁97年3月26日審判筆錄），本院斟酌以證人丁○○前
    於警、偵訊中證稱係撥打被告持用之行動電話號碼
    0000000000號聯繫購買毒品事宜，佐以卷附上開行動電話號
    碼0000000000號之通聯紀錄所示，該行動電話號碼係於96
    年11月16日開通使用，自96年11月16日起至96年11月30日止
    ，被告持用之0000000000號行動電話與證人丁○○所持用之
    0000000000號行動電話有多次通聯紀錄，則證人丁○○購買
    毒品之時間，應係自96年11月16日起至被告於96年12月2日
    被查獲之此段期間。
  (二)被告販賣毒品予證人丙○○部分：證人丙○○於偵查及本院
    審理中，就其於96年11月間，使用行動電話0000000000號撥
    打被告持用之行動電話號碼0000000000號與被告聯繫購買毒
    品事宜，前後證述均屬一致（參見偵卷第59、60頁97年1月
    17 日偵訊筆錄、本院卷第158至第162頁97年8月13日審判筆
    錄），且有上開通聯紀錄1份可資參照，被告此部分販賣海
    洛因犯行堪以認定。
  (三)按販賣毒品係屬違法行為，非可公然為之，而每次買賣之價
    量，亦隨時依雙方關係之深淺、當時之資力、需求程度及對
    行情之認知等因素，機動地調整，販賣之利得，除經坦承犯
    行，或價量俱臻明確外，委難查得實情，惟販賣毒品為政府
    嚴予追緝之犯罪，對此之處罰亦極嚴峻，如非出於營利之意
    ，斷無干冒被處重罰而從事之理。以被告多次利用行動電話
    聯絡毒品交易事宜，並親自交付海洛因予丁○○、丙○○2
    人，如無營利之意圖，斷無甘冒風險而自陷刑責之理，足認
    被告販賣毒品海洛因予證人丁○○、丙○○係為從中獲取相
    當之利益，應可認定。
  (四)96年12月2日晚間與被告共同搭乘火車自基隆返回宜蘭，同
    在羅東火車站為警查獲之證人戊○○，於偵查中即證稱當日
    被告邀同其前往基隆購買毒品等語（參見偵卷第16、17頁96
    年12月3日偵訊筆錄），而證人戊○○於查獲時，扣得粉狀1
    包，送請法務部調查局鑑定後，認係毒品海洛因，有該局96
    年12月29日調科壹字第09623084940號鑑定書（偵卷第50頁
    ）在卷可稽。另扣案之結晶狀物品2包，經送請交通部民航
    空局航空醫務中心鑑定後，認係毒品安非他命，有該中心96
    年12月17日航藥鑑字第0962237號鑑定書（本院卷第28頁）
    附卷可證。而於本院審理中，關於被告販賣毒品一節，證稱
    係查獲員警要求伊與丁○○誣指被告販毒，否則要辦伊運毒
    罪名等語（參見本院卷第94、95頁97年3月26日審判筆錄）
    。但以前開證人丁○○、丙○○於偵查及本院審理中證述，
    均未述及員警有何脅迫證人誣指被告販毒乙事。且當日前往
    羅東火車站與被告會面之證人甲○○，就其於警察局接受訊
    問之過程，於本院審理中證稱：伊當時聽到丁○○陳述打乙○○0000000000的電話跟乙○○買過7次海洛因，但沒有聽
    到警察向丁○○說要指控乙○○，否則要辦他運毒，警察要
    丁○○指控乙○○的口氣是叫他們自己想清楚，脅迫是沒有
    ，只是口氣比較不好，丁○○跟警察說向乙○○買毒品的時
    間，是丁○○自己講出來，警察沒有教他怎麼講等語（參見
    本院卷第100、101頁97年3月26日審判筆錄）。是證人戊○○所稱查獲員警脅迫證人丁○○指認被告販毒，顯不足採。
  (五)綜以上開證人丁○○、丙○○之證述，其2人確有向被告購
    買毒品海洛因屬實。惟關於購買毒品之次數、金額，證人丁○○於警、偵訊中均稱購買7次，就每次購買之金額，則500
    元、1,000元均有之，雖證人丁○○關於各次實際購買金額
    無法一一確認，但依「罪疑惟輕」原則，於前開7次購買毒
    品金額中，應認僅有1次證人丁○○以1,000元之價格購買毒
    品，其餘均以每次500元計算，始不致不利於被告。另證人
    丙○○關於購買毒品之次數、金額，於偵查及本院審理中均
    稱購買毒品總計2、3次，但金額初稱2、3,000元，於審理中
    則明確指稱每次1,000元價格購買，則以證人丙○○所述最
    低次數及金額為認定之基準，而為被告有利之認定。
  (六)綜上所述，本件事證明確，被告販賣毒品海洛因犯行堪以認
    定，應依法論科。
二、核被告所為，係犯毒品危害防制條例第4條第1項販賣第一級
    毒品罪。再按刑事法若干犯罪行為態樣，本質上原具有反覆
    、延續實行之特徵，立法時既予特別歸類，定為犯罪構成要
    件之行為要素，則行為人基於概括之犯意，在密切接近之一
    定時、地持續實行之複次行為，倘依社會通念，於客觀上認
    為符合一個反覆、延續性之行為觀念者，於刑法評價上，即
    應僅成立一罪。學理上所稱「集合犯」之職業性、營業性或
    收集性等具有重複特質之犯罪均屬之，例如經營、從事業務
    、收集、販賣、製造、散布等行為概念者是。檢察官起訴意
    旨認被告多次販賣毒品海洛因之行為，在行為概念上，應評
    價係包括一罪，本院參酌被告以電話與附表一、二所示對象
    聯絡後，再親自交付毒品與購買毒品之人之行為模式均屬一
    致，且於短時間內多次為之，以被告在密切接近之一定時間
    及空間內反覆從事買賣毒品之行為，於行為概念上，被告販
    賣海洛因之行為，應認係集合犯之包括一罪關係。
三、查被告前因施用毒品案件，經本院以89年度易字第303號刑
    事判決判處有期徒刑3月；再因施用毒品案件，經本院以89
    年度訴字第272號刑事判決判處有期徒刑8月確定，上開有期
    徒刑3月、8月，經本院以90年度聲字第857號裁定定應執行
    刑有期徒刑10月；另因施用毒品案件，經本院以90年度易字
    第423號刑事判決判處有期徒刑8月確定；再因施用毒品案件
    ，經本院以90年度訴字第350號刑事判決判處有期徒刑10月
    確定；另因竊盜案件，經本院以90年度易字第623號刑事判
    決判處有期徒刑7月確定；另因偽造文書案件，經臺灣高等
    法院以90年度上訴字第3874號刑事判決判處有期徒刑1年6
    月，經最高法院以92年度台上字第1778號刑事判決駁回上訴
    確定，並與上開90年度易字第423號刑事判決有期徒刑8月、
    90年度訴字第350號刑事判決有期徒刑10月、90年度易字第
    623號刑事判決有期徒刑7月，經臺灣高等法院以92年度聲字
    第843號裁定定應執行刑有期徒刑3年6月，再與前開90年度
    聲字第857號裁定應執行刑有期徒刑10月接續執行後，於93
    年9 月8日假釋出監；再於假釋期間中因施用毒品案件，上
    開假釋嗣經撤銷執行殘刑1年9月22日，而該次施用毒品犯行
    ，經本院以94年度訴字第133號刑事判決判處有期徒刑1年4
    月確定，再經本院以96年度聲減字第43號裁定減刑為有期徒
    刑8 月，並與上開殘刑有期徒刑1年9月22日接續執行後，於
    96年7月16日執行完畢出監，有卷附臺灣高等法院被告前案
    紀錄表可按，其受有期徒刑之執行完畢，5年內再犯法定刑
    有期徒刑以上之上開罪名，為累犯，惟因販賣第一級毒品罪
    法定刑為死刑、無期徒刑，依法不得加重。按被告關於附表
    一、二販賣毒品海洛因之時間不長，及販賣之對象僅有2人
    ，衡以毒品危害防制條例第4條第1項販賣第一級毒品罪之法
    定本刑為死刑、無期徒刑，被告因一時失慮而販賣毒品，致
    罹重典，情輕法重，本院衡其犯罪情狀在客觀上足以引起一
    般同情，倘科以其上開法定最低之刑，實嫌過重，爰依刑法
    第59條規定，就被告所犯上開販賣第一級毒品罪酌量減輕被
    告之刑。爰審酌被告違反法令，除販賣足以導致精神障礙及
    生命危險之成癮性毒品海洛因，依其犯罪之動機、目的、手
    段、犯罪所生之損害，及犯罪後猶飾詞卸責等一切情狀，量
    處如主文所示之刑，以示懲儆。
四、附表一、二所示被告販賣毒品之所得，應依毒品危害防制條
    例第19條第1項之規定宣告沒收，如全部或一部不能沒收時
    ，則以其財產抵償之。
五、扣案如附表三編號一之毒品海洛因1包，係屬被告所有，業
    據證人戊○○於偵訊中證述在卷，依毒品危害條例第18條第
    1項前段沒收銷燬之；扣案如附表三編號二所示之行動電話
    號碼0000000000號行動電話1具，為被告所有且供其販賣毒
    品所用之物，依毒品危害防制條例第19條第1項宣告沒收。
    另扣案之安非他命2包（淨重總計1.86公克、取樣0.0017 公
    克、餘重總計1.8583公克），因沒收為從刑之一種，其宣告
    以有主刑之存在為前提，故如被告所犯者為他罪，而與案內
    扣押之物全然無關時，該扣押物即不得對之宣告沒收，依前
    所述，本件被告所犯為販賣第一級毒品罪名，其犯罪之情節
    核與扣案之安非他命無關，是本件扣案之安非他命2包爰不
    為沒收銷燬之諭知，併此敘明。
據上論斷，應依刑事訴訟法第299條第1項前段，毒品危害防制條
例第4條第1項、第18條第1項前段、第19條第1項，刑法第11 條
前段、第47條第1項、第59條，判決如主文。
本案經檢察官賴淑萍到庭執行職務
中    華    民    國    97    年    9     月    10    日
                  刑事第四庭審判長法  官  謝佩玲
                                  法  官  陳嘉年
                                  法  官  辜漢忠
以上正本證明與原本無異。
如不服本判決應於收受本判決後10日內向本院提出上訴書狀，並
應敘述具體理由。若未敘述理由者，應於上訴期間屆滿後20日內
向本院補提理由書狀(均須按他造當事人之人數附繕本)。
                                  書記官  許麗汝
中    華    民    國    97    年    9     月    11    日
附表一（證人丁○○部分）
┌─────┬────┬──────┬──────┬────┬─────┐
│交易時間  │  次數  │  交易地點  │  交易物品  │  金額  │  備  註  │
├─────┼────┼──────┼──────┼────┼─────┤
│96年11月16│7次     │被告位於宜蘭│海洛因      │1次1,000│丁○○撥打│
│日至96年12│        │縣羅東鎮中山│            │元、其餘│被告持用之│
│月2日之期 │        │西街159之1號│            │各次均為│行動電話號│
│間        │        │住處附近    │            │500元   │碼        │
│          │        │            │            │        │0000000000│
│          │        │            │            │        │號聯絡後，│
│          │        │            │            │        │由被告至交│
│          │        │            │            │        │易地點交付│
│          │        │            │            │        │毒品及收取│
│          │        │            │            │        │價金      │
├─────┴────┴──────┴──────┴────┴─────┤
│犯罪所得：4千元                                                       │
└───────────────────────────────────┘
附表二（證人丙○○部分）
┌─────┬────┬──────┬──────┬────┬─────┐
│交易時間  │  次數  │  交易地點  │  交易物品  │  金額  │  備  註  │
├─────┼────┼──────┼──────┼────┼─────┤
│96年11月16│2次     │宜蘭縣羅東鎮│海洛因      │每次均  │丙○○撥打│
│日至96年11│        │六福中醫診所│            │為1,000 │被告持用之│
│月30日之期│        │附近        │            │元      │行動電話號│
│間        │        │            │            │        │碼        │
│          │        │            │            │        │0000000000│
│          │        │            │            │        │號聯絡後，│
│          │        │            │            │        │由被告至交│
│          │        │            │            │        │易地點交付│
│          │        │            │            │        │毒品及收取│
│          │        │            │            │        │價金      │
├─────┴────┴──────┴──────┴────┴─────┤
│犯罪所得：2千元                                                       │
└───────────────────────────────────┘
附表三
┌───┬─────────────────────────┐
│編  號│  應  沒  收  之  物                              │
├───┼─────────────────────────┤
│一    │第一級海洛因壹包（淨重壹點伍玖公克、空包裝重零點貳│
│      │柒公克）                                          │
├───┼─────────────────────────┤
│二    │行動電話號碼0000000000號行動電話壹具    │
└───┴─────────────────────────┘
附錄本案論罪科刑法條：
毒品危害防制條例第4條第1項
製造、運輸、販賣第一級毒品者，處死刑或無期徒刑；處無期徒
刑者，得併科新臺幣1千萬元以下罰金。


司法院資訊處製作；財團法人民間司法改革基金會備份。
